【裁判字號】    90,交上訴,231
【裁判日期】    891130
【裁判案由】    過失致死
【裁判全文】
臺灣高等法院臺南分院刑事判決              九十年度交上訴字第二三一號    Ｃ
      上  訴  人
      即  被  告  丙  ○  ○
      選任辯護人  黃  揚  名
右上訴人因業務過失致死案件，不服臺灣嘉義地方法院八十九年度交訴字第五十七號
中華民國八十九年十一月三十日第一審判決（起訴案號：臺灣嘉義地方法院檢察署八
十九年度偵字第三二三一號）及移送併辦（八十九年度偵字第三七０七號），提起上
訴，本院判決如左︰
      主      文
上訴駁回。
      事      實
丙○○受僱於高雄縣岡山鎮○○里○路巷二十七號「源福汽車貨運行」，擔任貨車司
機，係以從事駕駛為業務之人，於民國（下同）八十九年三月二十二日下午三時許，
駕駛車牌ＪＭ─六一一號營業大貨車，沿嘉義縣六腳鄉○○村○○道路，由南往北方
向行駛，途經塗師村與潭墘村無號誌之交岔路口，理應注意車輛行駛時，駕駛人應注
意車前狀況，隨時採取必要之安全措施，及車輛行至無號誌之交岔路口，支線道車應
暫停讓幹線道車先行，以防發生危險，且依當時情形，天候晴、日間自然光線、視線
良好、路面乾燥無缺陷，並無不能注意之情事；詎竟疏未注意遵行各該交通安全規則
，猶冒然直駛通過該交岔路口，適有由陳瑞麟所駕駛搭載乃妻乙○○○，沿一六六線
公路，由西往東方向駛至該路口之車牌ＳＤ─五三六六號自小客車，亦疏未注意減速
慢行，車頭直接撞上營業大貨車之左側車身，致陳瑞麟顱內出血，經送醫後於同日下
午六時許不治死亡，乙○○○則受有腦挫傷、右肱骨骨折、右骨骨折及呼吸衰竭等傷
害。楊榮坤則於肇事後，未被有偵查犯罪職權之公務員發覺前，向警員范景文坦承駕
車肇事，並進而接受裁判。案經陳瑞麟之女甲○○及乙○○○訴由臺灣嘉義地方法院
檢察署檢察官偵查起訴。
      理      由
一、上訴人即被告丙○○右揭駕車過失肇事，致被害人陳瑞麟死亡及告訴人乙○○○
    受傷之事實，已迭據其先後在警訊及歷次偵審中坦承不諱，並有道路交通事故調
    查報告表一紙、及現場照片十四張，附於相驗卷足稽。且被害人陳瑞麟確因本件
    車禍受傷死亡，亦經檢察官督同檢驗員相驗屍體屬實，製有相驗筆錄、相驗屍體
    證明書、及驗斷書等件，存於相驗卷可佐；另告訴人乙○○○確亦因本件車禍，
    受有腦挫傷、右肱骨骨折、右股骨骨折、及呼吸衰竭等傷害，亦有長庚紀念醫院
    所出具之診斷證明書一紙，附在偵查卷為憑。按車輛行駛時，駕駛人應注意車前
    狀況，隨時採取必要之安全措施；又車輛行至無號誌之交岔路口，支線道車應暫
    停讓幹線道車先行；道路交通安全規則第九十四條第三項、第一百零二條第一項
    第二款，分別定有明文，被告駕車自應遵行各該安全規則，以防發生危險。且依
    上開道路交通事故調查報告表及照片顯示，當時天候晴、日間自然光線、視線良
    好、路面乾燥無缺陷，亦無不能注意之情事。詎被告竟疏未注意車前狀況，及行
    駛於支線道上車未暫停讓行駛於幹線道上車先行，因而肇事，其過失之咎，委難
    辭卸。又本件肇事責任經送臺灣省嘉雲區車輛行車事故鑑定委員會鑑定，亦認：
    「一、丙○○駕駛營大貨車，行經無號誌交岔路口，支線道車未暫停讓幹線道車
    先行，為肇事主因。二、陳瑞麟駕駛自小客車，行經無號誌交岔路口，未減速慢
    行，為肇事次因」，復有該委員會八十九年五月十日嘉鑑字第八九０三二八號鑑
    定意見書一份，附於相驗卷足參，益證被告有重大過失無訛。雖被害人陳瑞麟駕
    駛自小客車通過該無號誌路口時，亦未依道路交通安全規則第九十三條第一項第
    四款之規定，減速慢行，而於本件車禍之發生亦與有過失，然被告既已有上開違
    規過失，自不能因此而得解免其過失責任，且其過失行為，與被害人陳瑞麟死亡
    及告訴人乙○○○受傷間，亦具相當之因果關係。至選任辯護人稱：被告之貨車
    先行通過至路口中央，被害人陳瑞麟之自小客車，始自左邊駛來撞及貨車之左後
    輪部位，是被告應無未將貨車暫停讓自小客車先行之過失云云乙節。因肇事路口
    附近為農地四野空曠視線良好，此觀卷附之現場照片即明，且被告駕駛貨車座椅
    高高在上，更可全面掌控週遭視野，瞧見被害人陳瑞麟之自小客車駛來，況被告
    之貨車既尚未全部通過路口，即遭被害人陳瑞麟之自小客車撞上，顯見兩車抵路
    口時時差些微，幾近同時到達，是縱認被告較被害人陳瑞麟稍早些許抵達路口，
    然其亦應知被害人陳瑞麟係在幹道行駛即將瞬間駛至，其無法於被害人陳瑞麟之
    自小客車駛至前完全通過路口，及被害人陳瑞麟將因信賴其會暫停讓自小客車優
    先通過，是其依法仍有將貨車暫停讓自小客車先行之義務，辯護人該主張尚難為
    被告有利之認定。綜上本件事證已臻明確，被告之犯行洵堪認定，應予依法論科
    。
二、查被告既自承受僱於源福汽車貨運行，擔任大貨車司機，自屬從事駕駛為業務之
    人，乃竟於執行駕駛業務時過失肇事，致被害人陳瑞麟死亡及致告訴人乙○○○
    受傷，核係犯刑法第二百七十六條第二項之業務過失致死罪，及刑法第二百八十
    四條第二項前段之業務過失傷害罪。其以一業務過失行為，同時致二被害人分別
    死傷，而觸犯業務過失致死及業務過失傷害二罪，係以一行為觸犯二罪名，應依
    想像競合犯之例，從一重之業務過失致死罪處斷。其所犯業務過失致告訴人乙○
    ○○受傷部分，雖未據檢察官提起公訴，惟因與已起訴之業務過失致死罪間，具
    有想像競合之裁判上一罪關係，為起訴效力所及，本院自應併予審判。又其於肇
    事後，未被有偵查犯罪職權之公務員發覺前，向警員范景文坦承其駕車肇事，既
    經證人范景文在原審結證屬實，並依法接受裁判，核與自首要件相當，應依法減
    輕其刑。原審本於同上之見解，適用刑法第二百七十六條第二項、第二百八十四
    條第二項前段、第五十五條、第六十二條，罰金罰鍰提高標準條例第一條前段，
    並審酌被告之素行、過失程度、被害人陳瑞麟與有過失、所生危害、犯後態度、
    及已與被害人家屬就業務過失致被害人陳瑞麟死亡部分為民事和解，有嘉義市西
    區調解委員會調解筆錄在卷足稽，另就告訴人乙○○○傷害部分尚未能達成和解
    等一切情狀，對其判處有期徒刑一年。經核認事用法並無不合，量刑亦稱妥適。
    被告上訴意旨，以其過失未甚為嚴重，而認原判決量刑過重，指摘原判決不當，
    為無理由，依法應予駁回。又其既尚未與告訴人乙○○○和解，且其肇事情節非
    輕，亦不宜為緩刑之諭知，併此敘明。
三、據上論斷，應依刑事訴訟法第三百六十八條，判決如主文。
本案經檢察官林炎昇到庭執行職務。
中    華    民    國      九十      年      三      月      十三        日
                                  臺灣高等法院臺南分院刑事第二庭
                                      審判長法官  游    明    仁
                                            法官  蘇    重    信
                                            法官  林    永    茂
右正本證明與原本無異。
如不服本判決，應於判決送達後十日內向本院提出上訴狀，其未敘述理由者並應於提
出上訴狀後十日內向本院補提理由書（應附繕本)。
                                      法院書記官  楊    清    旺
中    華    民    國      九十      年      三      月      十四        日
附錄法條：
刑法第二百七十六條第二項：從事業務之人，因業務上之過失犯前項之罪者，處五年
                          以下有期徒刑或拘役，得併科三千元以下罰金。


司法院資訊處製作；財團法人民間司法改革基金會備份。
